臺灣臺中地方法院刑事判決　　　　　　　 96年度易字第289號
公　訴　人　臺灣臺中地方法院檢察署檢察官
被　　　告　戊○○
上列被告因重利案件，經檢察官提起公訴（95年度偵字第28073
號），本院判決如下：
    主    文
戊○○共同連續乘他人急迫，貸以金錢，而取得與原本顯不相當
之重利，處有期徒刑陸月，如易科罰金，以銀元佰元即新臺幣
玖佰元折算壹日。
    犯罪事實
一、戊○○與丁○○（另由檢察官提起公訴）共同基於重利之概
    括犯意聯絡，利用報紙廣告或他人介紹，在丁○○位於臺中
    市○區○○路377號之1、2之「乒乓傳播公司」或其他地點
    ，連續乘他人急迫而貸款予需款孔急之不特定人，以收取與
    原本顯不相當之重利，嗣有：
（一）乙○○於民國93、94年間起因急需用錢，看報紙得知丁○○上開公司可借款，遂至上開公司內，由戊○○辦理借款
      手續，以每10天為1期，每新台幣 (下同)1 萬元1期利息
      為2千元（即月息60分），並預扣第1期利息，而乘乙○○
      急迫之際貸與金錢，以取得與原本顯不相當之重利，再由
      乙○○陸續將利息拿至上開公司交付予丁○○。後於95年
      3月27日，在丁○○上開公司內，乙○○再向戊○○辦理
      借款3萬元，戊○○亦先扣第1期利息6千元後，借款予乙○○，戊○○並要求乙○○簽發1紙發票日95年3月27日，
      面額4萬元，到期日95年4月5日之本票1紙作為質押，並放
      置於丁○○上開公司內。
（二）丙○○經由乙○○之介紹而得知可向上開公司借款，而於
      94 年12月19日，因急需用錢，經電話連絡後約在臺中市
      ○○路某便利商店門口，由戊○○借款3萬元，以每10天
      為1期，每1萬元1期利息1500元（即月息45分），並預扣
      第1期利息，而乘丙○○急迫之際貸與金錢，以取得與原
      本顯不相當之重利，並由戊○○要求丙○○簽發1紙發票
      日94年11月19日，面額6萬元，到期日為94年12月19日之
      本票1紙並提供其駕駛執照1枚作為質押，放置於丁○○上
      開公司內。
（三）嗣於95年4月12日19時20分許，為警持搜索票在丁○○上
      開公司搜索，並扣得包括乙○○、丙○○，以及己○○、
      甲○○、張樹旺、張登貴、楊雅淇、陳宗德、蔡永仁、李
      春鳳、楊翔文、沈融儀、蔡森輝等人所簽發之本票共16紙
      ，以及己○○、楊雅淇之身分證各1枚、陳宗德、丙○○
      、蔡永仁之駕照各1枚、沈融儀健保卡1枚等物而查獲上情
      。
二、案經臺中市警察局移送及臺中市警察局第六分局報請臺灣臺
    中地方法院檢察署檢察官偵查起訴。
    理　由
壹、證據能力部分
    按被告以外之人於審判外之言詞或書面陳述，除法律有規定
    者外，不得作為證據，刑事訴訟法第159條第1項定有明文，
    此即學理上所稱之「傳聞證據排除法則」，而依上開法律規
    定，傳聞證據原則上固無證據能力，但如法律別有規定者，
    即例外認有證據能力。又被告以外之人於審判外之陳述，雖
    不符合同法第159條之1至第159條之4之規定，但經當事人於
    審判程序同意作為證據，法院審酌該言詞陳述或書面陳述作
    成時之情況，認為適當者，亦得為證據，當事人、代理人或
    辯護人於法院調查證據時，知有第159條第1項不得為證據之
    情形，而未於言詞辯論終結前聲明異議者，視為有前項之同
    意，此觀諸同法第159條之5規定甚明。
    查本判決所引用之被害人於等於警詢所為之證述，屬於審判
    外之陳述，為傳聞證據，然被告於本院審理時未表示意見，
    顯不予爭執，且迄至言詞辯論終結前亦未曾聲明異議，本院
    審酌上開證據資料製作時之情況，尚無違法不當及證明力明
    顯過低之瑕疵，亦認為以之作為證據應屬適當，且指訴內容
    係針對被告是否從事重利之事，為證明本案犯罪事實所必要
    ，故揆諸上開規定，爰依刑事訴訟法第159條之5規定，認上
    揭證據資料均例外認有證據能力，合先敘明。
貳、有罪部分
一、訊據被告戊○○矢口否認有何重利犯行，辯稱：伊借款給乙○○、丙○○他們，只是朋友之間的借貸，均未收取利息。
    伊借錢給乙○○是2年多前的事，伊借給乙○○1萬多元，乙○○只還伊5000元，現尚欠伊1萬多元，於95年3月27日伊剛
    好在丁○○的公司遇到乙○○，伊要求乙○○還錢，乙○○
    說身上現在沒有，但他有工作可還錢，所以伊才要求他簽本
    票；另伊借丙○○是6萬元，伊有要求丙○○簽發1紙6萬元
    的本票給伊，因伊住在大肚鄉比較遠，所以將丙○○的本票
    交給丁○○，如果丙○○有還款，就請丁○○交還本票，而
    丙○○的駕照則是他自己押給伊的云云。惟查：
(一)被害人乙○○於95年4月18日警詢時即證稱：因為我急需要
    用錢週轉，所以開具本票向人借錢，本票是用來質押用的，
    是於95年3月27日約12時許，在台中市○區○○路377號之1
    及之2，到期日為：95年4月5日，我是看報紙知道該處有借
    款事宜。利息以10天為一期，每期每萬元算200分的，亦即
　  每1萬元，10天的利息要2000元（等於1萬元1個月的利息要
  　6000元），以此類推。本案這紙4萬元的本票，我實際上借3
    萬元（開具4萬元本票），但利息扣在先，亦即先扣1期6000
    元的利息，我實際只拿24000元，從今而後，每10天如果我
    沒還本金，即需付6000元利息。我們已經借貸往來好幾年了
    ，期間斷斷續續，如有缺錢，即向他們借高利貸，利息都是
    上述這樣算的。我因缺錢的關係急了，才去借高利貸。我是
    向綽號叫「阿強」之男子借的，我不知道真實姓名，瘦瘦高
    高，約170公分，留短髮 (似平頭)，警方提供的相片 (戊○○)，就是我說的「阿強」之男子。我與丁○○認識，我借
    高利貸是向戊○○辦的手續，而我還錢都是丁○○向我收錢
    的。我與丁○○、戊○○沒有仇恨等語（95年度偵字第9231
    號卷第22頁），已明白證稱其因急迫而向被告及丁○○借重
    利之事實，復有其所簽發之上開本票影本附卷可參。而被告
    亦自承伊借款予乙○○是2年多前的事，顯見雙方借貸應已
    有一段時日，並非如被告於最後審理時所辯「丙○○說是乙○○介紹他與我認識而向我借錢，這點沒有錯，但是從本票
    上面的日期來看，乙○○說他是看報紙才打電話向我借錢，
    丙○○借的錢比乙○○更久，那我跟乙○○是怎麼認識的？
    時間上與乙○○說的不符」云云 (本院卷第41頁)，顯有誤
    會。又被告辯稱乙○○所簽發之本票是因乙○○欠伊1萬多
    元，於95年3月27日伊剛好在丁○○的公司遇到乙○○，伊
    要求乙○○還錢，乙○○說身上現在沒有，但他有工作可還
    錢，所以伊才要求他簽本票云云，惟若果真欠款1萬多元，
    則何以本票上之金額會填載4萬元？且本票上發票日為95年3
    月27日，而到期日為95年4月5日，剛好是10日，與證人乙○○所證利息是每10天1期之情節相符，而被告對此亦無法自
    圓其說，故本院認證人乙○○於警詢之證詞為可採，被告所
    辯顯係卸責之詞而不足採信。
(二)被害人丙○○於95年4月13日警詢時證稱：當時是我朋友綽
    號（阿琪）介紹我前往台中市○○路377號之1辦理貸款，我
    於94年12月19日開始向綽號（阿強）借貸，當時借貸新台幣
    3萬元，但當時綽號（阿強）叫我簽下1張6萬元本票，利息
    計算方法為150分（意思為每萬元1天利息為150元，10天為1
    期），我（借款3萬元整）之前有支付1期為新台幣4500元整
    ，警方查獲之丁○○是他們集團成員之一，不然我的駕照及
    本票怎麼會在他身上等語（中市警刑字第0950001286號卷第
    8頁）；其於95年8月11日偵訊時亦具結證稱：我向綽號阿強
    的人借錢，我朋友乙○○跟我說阿強有在辦借款，乙○○給
    我阿強的電話。阿強約我在健行路的便利商店門口，我跟他
    借了3萬元。他叫我簽6萬元本票，駕照也要交給他質押。當
    初借錢是為了生活，薪水不足。利息是每1萬元10天1千5百
    元，利息先扣。我付了1期1500元給他，時間到了阿強就會
    打電話給我。（提示戊○○）是否阿強就是照片中人？是的
    等語（95年度偵字第9231號卷第74頁）亦明白證稱其因急迫
    而向被告借重利之事實，復有其所簽發之上開本票及駕照影
    本可參。而被告亦自承伊確有借款予丙○○之事實，惟辯稱
    借款金額為6萬元，且未收取利息云云。惟查，被告與丙○○非親非故，而係經由乙○○之介紹而認識，則其焉會在無
    利可圖之情形下，借款數萬元予丙○○？何況依被告所述，
    伊是因住在大肚鄉比較遠，所以將丙○○的本票交給丁○○
    ，如果丙○○有還款，則請丁○○交還本票等語，則顯然雙
    方往來極為不便，被告又何以如此熱心將款項無償借予丙○○，再請丁○○居中接受還款？且若非被要求，焉會有人願
    意質押自己之證件於他人處？被告辯稱是丙○○自己押駕照
    給伊云云，亦不足採。且證人丙○○所證利息先扣及有重利
    之事實，亦與證人乙○○所述大致相符，故本院亦認證人丙○○之證詞為可信。
(三)又被告借款予乙○○、丙○○2人，應係與丁○○基於共同
    犯意聯絡及行為分擔而為，亦據證人乙○○證稱：我借高利
    貸是向戊○○辦的手續，而我還錢都是丁○○向我收的，以
    及其係至丁○○上開公司借款等語，另證人丙○○亦證稱是
    經乙○○介紹而知戊○○處可借款，以及於95年4月12日19
    時20分許，為警至丁○○上開公司搜索，並扣得乙○○於借
    款時所質押之4萬元本票以及戊○○於借款時所質押之6萬元
    本票及駕照，有搜索扣押筆錄及各該影本可參 (中市警刑字
    第0950001286號警卷第17頁)。雖共同被告丁○○於95年4
    月13日警詢時供稱：我不認識丙○○，沒有在台中市○區○○路377號之1開立借貸公司，警方於我身上背包內起獲男子
    丙○○之本票及證件，是朋友阿強拿給我叫我幫他收的一筆
    債務等語 (中市警刑字第0950001286號警卷第2頁)，其於同
    日偵訊時亦供稱：丙○○之本票及駕照確實是阿強交給我，
    叫我幫他處理等語（偵9231號卷第9頁)，惟其於95年6月14
    日警詢則供稱：我沒有與「阿強」共同經營地下錢莊，我不
    知道丙○○等人所稱之綽號「阿強」真實姓名年籍，（警方
    提示當日與你同在現場之男子戊○○照片供你當場指認），
    是否即為丙○○等人所稱之男子綽號「阿強」？不是等語（
    偵字第9231號卷第32頁)，其於95年10月2日偵訊時則供稱：
    警察搜索所查獲的本票有的是我自己的，有的是我朋友阿中
    即戊○○，放在我這邊。我沒有開地下錢莊。丙○○是戊○○放在我這裡的，因為當初跟他討論如何處理債務，他就把
    票放在我這裡。乙○○ (的票)也是阿中放在我這邊，我沒
    有跟他收過錢等語（偵12576號卷第72頁)。其於95年10月16
    日偵訊時亦供稱：乙○○過來公司找我，當時戊○○在現場
    ，他說如果乙○○我也認識，叫我幫忙勸他還錢，所以本票
    放我這邊。我沒有收過乙○○的錢。（為何丙○○、乙○○
    向戊○○借錢的本票都放在你這裡？）因為戊○○住在大肚
    比較遠。（何人聯絡丙○○、乙○○還錢？）我沒有聯絡，
    應該是戊○○聯絡的。我沒有見過丙○○等語（偵126576號
    卷第81頁以下)，而其96年2月8日本院審理時則又證稱：「
    乒乓傳播公司」與我都沒有從事借款業務，但是有朋友向我
    借錢。我與乙○○在本票所載的日期那天在公司聊天，剛好
    被告戊○○到公司找我剛好看到乙○○，我問戊○○是否與
    乙○○認識，戊○○說乙○○欠他錢，乙○○表示身上現在
    沒有錢，不然寫1張本票好了。後來他們寫一寫就放在桌上
    ，乙○○先走，戊○○跟著走，本票都沒有拿走，也沒有人
    交給我，我看到後就把本票放在旁邊，後來我打電話給戊○○告訴他本票忘了拿走，戊○○就說如果有過來再拿。我被
    警方查獲之後，乙○○被警方約談，乙○○才打電話問我本
    票的事，在被警方查獲前，我與乙○○通電話時，都沒有談
    到本票的事，也沒有叫乙○○還戊○○錢，因為他不是欠我
    錢，我沒有必要叫他還。而丙○○的本票及駕照是戊○○在
    95年4月12日我被查獲前半年交給我的，地點是在「乒乓傳
    播公司」，那天戊○○有急事要回大肚，並告訴我待會兒他
    要先回大肚，等一下有人會拿錢來還他，把丙○○的本票及
    證件先放在我這邊，然後如果他朋友有拿錢來還，要我把本
    票及證件還給他，結果都沒有，所以本票及證件就一直放在
    我公司，戊○○沒有說誰欠他錢，而且丙○○我也沒有見過
    ，戊○○也沒有告訴我他朋友要還他多少錢，他說到時候再
    打電話告訴我，結果也沒有。戊○○把丙○○的本票、證件
    放在我公司，至被警方查獲前，戊○○有到過我公司，他大
    約一、兩個星期會到我的公司泡茶、打電腦，後來戊○○為
    何不把丙○○的本票、證件拿回去，我想是我忘了，戊○○
    也忘了，我稱呼戊○○叫阿中或是菜市場（台語），我沒有
    叫他阿強過等語 (本院卷第34頁以下)。惟觀諸上開丁○○
    之供詞，就丙○○所稱借款之「阿強」是否是被告戊○○，
    其先則稱是朋友「阿強」將丙○○之本票及證件拿給我叫我
    幫他收的一筆債務，後又稱「阿強」不是戊○○，最後偵訊
    時又稱丙○○的本票是戊○○放在我這裡的云云，然其於本
    院又稱，我稱呼戊○○叫阿中或是菜市場（台語），我沒有
    叫他阿強過等語 (本院卷第34頁以下)，其供詞前後不一；
    再者，丁○○就乙○○之支票何以放在其上開公司內，於偵
    訊則稱是戊○○交給伊，請伊幫忙勸乙○○還錢，所以本票
    放伊這邊云云，而於本院則證稱：乙○○與戊○○後來寫一
    寫本票就放在桌上，乙○○先走，戊○○跟著走，本票都沒
    有拿走，也沒有人交給我，我看到後就把本票放在旁邊等語
    ，所述亦有出入，且與被告戊○○所稱亦有不符。另丁○○
    亦供稱並不認識丙○○，則其又要如何幫被告向丙○○收取
    債務，且又是隨身攜帶上開本票為警查獲？且證人即共同被
    告丁○○上開供詞亦與證人乙○○等人之證詞不符，故本院
    認丁○○之證詞應係有意脫免自己責任且迴護被告戊○○，
    顯不足採信，其應係與被告共同從事重利借款予乙○○、丙○○無訛。
二、核被告戊○○所為，係犯刑法第344條之重利罪。被告戊○○與丁○○2人間，就上開重利犯行，有犯意聯絡及行為分
    擔，均為共同正犯 (有關新舊法之比較適用，均詳下述)。
    被告多次重利犯行，時間緊接，犯罪構成要件相同，顯係基
    於概括犯意反覆為之，為刑法修正前之連續犯，爰依修正前
    刑法第56條之規定加重其刑。爰審酌被告犯罪手段尚屬平和
    金額尚非甚鉅，惟犯罪後矢口否認犯行，態度不佳等一切情
    狀，量處如主文所示之刑，並諭知易科罰金之折算標準。
三、查，被告行為後，刑法第2條、第28條、第56條、第41條，
    均於94年2月2日修正公布，並自95年7月1日起施行，且 (一
    )修正後刑法第2條第1項規定，已將新舊法律適用之「從新
    從輕」原則，改採「從舊從輕」原則，而此規定僅係規範行
    為後法律變更所生新舊法律比較適用之準據法，並非實體刑
    罰法律，自不生行為後法律變更之比較適用之問題，應逕行
    適用新法第2條第1項之規定，為「從舊從輕」之比較。(二
　　)刑法第28條原規定：「二人以上共同『實施』犯罪之行為
  　者，皆為正犯。」與修正後同條：「二人以上共同『實行』
    犯罪之行為者，皆為正犯。」之規定，二者在用語上固有不
    同，惟其修法理由乃在原「實施」一詞之範圍，在解釋上是
    否包括「陰謀共同正犯」及「預備共同正犯」存有爭議，為
    杜爭議，明白宣示本條不包括「陰謀共同正犯」及「預備共
    同正犯」，但仍包括共謀共同正犯，乃將「實施」修正為「
    實行」，此觀諸立法理由說明即明，是此部分修正應無有利
    、不利於被告之問題，自無適用修正後刑法第2條第1項之規
    定為比較新舊法適用之必要，而應依一般法律適用之原則，
    適用現行、有效之裁判時法論處 (最高法院95年台上字第
    5669、5589、5599號判決意旨參照。)（三)修正前刑法第56
    條連續犯之規定，業於94年1月7日修正公布刪除，並於95年
    7月1日施行，則被告之犯行，因行為後新法業已刪除連續犯
    之規定，此刪除雖非犯罪構成要件之變更，但顯已影響行為
    人刑罰之法律效果，自屬法律有變更，依新法第2條第1項規
    定，比較新、舊法結果，仍應適用較有利於被告之行為時法
    律即舊法論以連續犯（最高法院95年第8次刑事庭會議決議
    參照）。(四)被告行為後，罰金罰鍰提高標準條例第2條業
    已刪除，而刑法第41條第1項前段關於易科罰金之折算標準
    已由舊法之銀元1百元、2百元、3 百元修正為新臺幣1千元
    、2千元、3千元，因屬科刑規範事項之變更，其折算標準為
    裁判時所應諭知，自有就新舊法規定比較之必要，經比較新
    舊法結果，以被告行為時之舊法較為有利於被告，是依修正
    後刑法第2條第1項前段之規定，本件應適用被告行為時之舊
    法即依修正前刑法第41條第1項前段、修正前罰金罰鍰提高
    標準條例第2條、現行法規所定貨幣單位折算新臺幣標準第2
    條之規定，諭知以銀元3百元即新臺幣9百元折算1日為易科
    罰金之折算標準。
參、不另為無罪諭知部分
一、公訴意旨另以：被告戊○○與丁○○亦基於重利之共同犯意
    聯絡，另有（一）己○○於95年3月4日，因缺錢急須現金，
    致電丁○○向其借貸3萬元，言明利息以每10天為1期，每1
    萬元1期利息2千元（即月息60分），並預扣第1期利息，乃
    由己○○至丁○○位於臺中市○區○○路377號之1之上開公
    司，扣除第1期利息，己○○實際取得2萬4千元，並簽發面
    額9萬元之本票1紙及身分證1枚作為質押，而乘己○○急迫
    之際貸與金錢，以取得與原本顯不相當之重利。（二）甲○○於93年10月中旬，因週轉不靈，在臺中市○區○○路與太
    原路口，向丁○○借款12萬元，月息15000元，而趁甲○○
    急迫之際貸與金錢，以取得與原本顯不相當之重利，並由甲○○簽發面額24萬元之本票1紙作為質押，因認被告戊○○
    此部亦與丁○○共同涉有重利罪嫌。
二、按犯罪事實應依證據認定之，無證據不得認定犯罪事實；又
    不能證明被告犯罪者，應諭知無罪之判決，刑事訴訟法第
    154條第2項、第301條第1項分別定有明文。又刑事訴訟法上
    所謂認定犯罪事實之證據，係指足以認定被告確有犯罪行為
    之積極證據而言，該項證據自須適合於被告犯罪事實之認定
    ，始得採為斷罪資料；如未能發現相當證據，或證據不足以
    證明，自不能以推測或擬制之方法，以為裁判之基礎，最高
    法院29年上字第3105號、40年台上字第86號分別著有判例可
    資參照。另按「刑事訴訟法第一百六十一條已於民國九十一
    年二月八日修正公布，其第一規定：檢察官就被告犯罪事實
    ，應負舉證責任，並指出證明之方法。因此，檢察官對於起
    訴之犯罪事實，應負提出證據及說服之實質舉證責任。倘其
    所提出之證據，不足為被告有罪之積極證明，或其指出證明
    之方法，無從說服法院以形成被告有罪之心證，基於無罪推
    定之原則，自應為被告無罪判決之諭知。」最高法院92年度
    台上字第128號判例亦足參考。又「共同正犯所以應對其他
    共同正犯所實施之行為負其全部責任，以就其行為有犯意之
    聯絡為限，若他犯所實施之行為，超越原計劃之範圍，而為
    其所難預見者，則僅應就其所知之程度，令負責任。」，最
    高法院80年度台上字第3067號判決可資參考。
三、公訴人認被告亦涉有此部分重利犯嫌，係以被告與丁○○係
    共犯關係，而丁○○之重利犯行，業據證人己○○、甲○○
    於司法警察調查時，就其等向被告丁○○借貸之經過供述綦
    詳，復於丁○○公司扣得由己○○、甲○○所簽發之本票，
    以及己○○之身分證為其論據。惟訊據被告戊○○則堅決否
    認此部分犯行，辯稱：伊並不認識己○○、甲○○2人，亦
    未對其等放款等語。經查，共同被告丁○○於95年10月2日
    偵訊時供稱：甲○○是之前欠地下錢莊的錢，我幫他把帳務
    處理掉，所以票轉給我，他後來在我們公司工作，有錢就慢
    慢還我。甲○○、己○○是跟我有借貸關係，是他們跟我借
    的等語（偵12576號卷第72頁以下)，其於95年10月16日偵訊
    時再度供稱:我把房子抵押借20幾萬元給甲○○，他來我們
    公司當幹部，他剛開始確實跟我借12萬元，但後來我幫他處
    理錢莊的錢，加起來的錢絕對超過24萬元，他根本沒有還我
    30萬元。他本金都沒有能力償還，所以不可能還我利息。己○○係經過小古的朋友介紹，借他3萬元，他說一個禮拜要
    還我幾千元，並補貼我利息，但從以前到現在沒有還過我一
    毛錢。叫他簽9萬元本票是想如果他跑了，我可以叫討債公
    司討，我的3萬元就可以拿回來，當時並沒有和他約定利息
    ，第1期利息也沒扣，我是交給他3萬元等語 (偵12576號卷
    第81頁以下)，於本院亦大致證稱如上（本院卷第34頁以下)
    ，均證稱上開甲○○、己○○之借款是其個人借予其2人，
    且該2人之本票、身分證等質押物，亦係該2人交予其本人，
    並無透過本案被告與該2人有何接洽。即被害人己○○於95
    年4月20日警詢亦證稱：我是於95年3月4日在台中市○區○○路377號之1辦理借貸的，借貸金額新台幣3萬元。所借貸
    之錢莊沒有公司名稱，我所接觸的人士一個綽號叫「阿文」
    的男子，全名我不清楚。警方於95年4月12日前往台中市○
    區○○路377號之1執行搜索，當場於男子丁○○身上所背之
    背包內查獲我本人身分證1枚及面額9萬元本票1張都是我的
    沒錯，因為當時我向他借款3萬元，丁○○要求我開立1張9
    萬元本票及拿出我本人之身分證作為抵押。借貸是我跟「阿
    文」以電話聯繫的，但抵押物是「阿文」叫我拿給他朋友的
    ，並由他的朋友支付我3萬元，時間是95年3月4日18時30分
    許，地點在台中市○區○○路377號之1。我所稱綽號「阿文
    」之男子是丁○○，借錢所有細節都是跟丁○○談的，但錢
    是他朋友拿給我的，他的朋友如何稱呼我不知道，當時我錢
    拿了就走了，對他那位朋友沒有什麼印象。當時我向阿文借
    款3萬元，扣掉利息6000元實拿2萬4仟元，並約定借款10日
    後需償還3萬元，民間利率俗稱200分。我連此次總共向丁○○借款3次，利率都一樣，我已償還他2次的借貸金額，只剩
    此次還未償還等語（95年度偵字第9231號卷第16頁），並未
    陳稱在借貸及還款過程中，有與被告戊○○有何接洽情事，
    則被告辯稱並不認識己○○等語，尚非無據。另被害人甲○○於95年6月12日警詢亦證稱：因為我急需要用錢週轉，所
    以開具本票向丁○○借錢，本票是用來質押用的。是於93年
    10月中旬某日約凌晨1時許。約在台中市○區○○路跟太原
    路口。本票到期日為94年6月25日。利息以1個月為1期，每1
    個月利息要15000元左右。本案這張240000萬元的本票，我
    實際上借120000元（開具240000萬元本票），但利息扣在後
    ，亦即每1個月利息要15000元，從今而後，本金我已還完了
    (約300000元)，但是還是欠他240000元。我們已經借貸2年
    了，期間斷斷續續，如有缺錢，即向他們借高利貸，利息都
    是上述這樣算的。我是向綽號叫『富哥』之男子借高利貸『
    富哥』就是丁○○。我辦借高利貸是向丁○○辦的手續，而
    我還錢都是丁○○向我收錢的，丁○○有向我說就是利息可
    停掉但當時我已還300000元左右，但是本金每個月要還他10
    000元直到還完本金為止才肯把本票還我等語（95年度偵字
    第9231號卷第40頁），並未證稱其有與被告戊○○有何接洽
     ，而其於本院96年1月23日訊問時亦陳稱：（當初借款的金
    額及過程，如同我於警詢中所述，沒有見過本件被告戊○○
    ，借款過程中沒有與本件被告戊○○接觸過，我都是與丁○○接洽。我總共借了12萬元，利息1個月15000元，借款是從
    93年10月起陸續借款，都是在外面交錢、還錢，但是都不是
    丁○○本人出面，只有談借款時才是丁○○本人出面。有到
    過丁○○的公司20次左右，但是沒有看到在庭的被告。（當
    初為何會向丁○○借款？）因為我之前是丁○○公司的員工
    ，後丁○○公司沒有開了，丁○○就沒有再向我收利息，只
    要求我還本金，但是我已經沒有能力還款。當初本票是丁○○要求我簽發的，他要求簽發兩倍的金額等語 (本院卷第12
    頁)，更明白陳稱完全未與被告戊○○有何接洽情事，則被
    告辯稱並不認識甲○○等語，尚非無據。綜上所述，就共同
    被告丁○○借款予被害人己○○、甲○○部分，尚無證據證
    明被告戊○○亦有犯意聯絡及行為分擔之共犯關係，揆諸上
    開實務見解，此部分本應為其無罪之諭知，惟因此部分若成
    立，與被告戊○○上開起訴並為本院認定有罪部分，有修正
    前刑法第56條連續犯之裁判上一罪之關係，爰不另為無諭之
    諭知，併此敘明。
據上論斷，應依刑事訴訟法第299條第1項前段，刑法第2條第1項
、第28條、第344條、修正前刑法第56條、第41 條第1項，罰金
罰鍰提高標準條例第1條前段、修正前罰金罰鍰提高標準條例第2
條，現行法規所定貨幣單位折算新臺幣條例第2條，判決如主文
。
中　　華　　民　　國　　96　　年　　2　　月　　27　　日
                  刑事第十五庭  審判長法  官  曾佩琦
                                      法  官  楊真明
                                      法  官  郭瑞祥
上正本證明與原本無異。
如不服本判決，應於送達後十日內向本院提出上訴狀（須附繕
本），上訴於台灣高等法院台中分院。
                                      書記官  董美惠
中　　華　　民　　國　　96　　年　　2　　月　　27　　日
附錄論罪科刑法條
中華民國刑法第344條
乘他人急迫、輕率或無經驗貸以金錢或其他物品，而取得與原本
顯不相當之重利者，處1年以下有期徒刑、拘役或科或併科1千元
以下罰金。
